臺灣高等法院刑事判決　　　　　　　 100年度上訴字第2487號
上　訴　人　臺灣臺北地方法院檢察署檢察官
上　訴　人
即　被　告　曾裕翔
選任辯護人　張明宏律師
　　　　　　王泓鑫律師
上列上訴人因毒品危害防制條例等案件，不服臺灣臺北地方法院
100年度訴字第181號，中華民國100年8月9日第一審判決（起訴
案號：臺灣臺北地方法院檢察署99年度偵字第18914號），提起
上訴，本院判決如下：
    主  文
原判決撤銷。
曾裕翔持有第三級毒品純質淨重二十公克以上，累犯，處有期徒
刑陸月，扣案如附表編號一、二所示之物均沒收；又明知為禁藥
而轉讓，累犯，處有期徒刑捌月，扣案如附表編號三、四所示之
物均沒收。應執行有期徒刑壹年，扣案如附表所示之物均沒收。
    事  實
一、曾裕翔前於民國96年間，因妨害風化案件，經臺灣台北地方
    法院以97年度訴字第65號判決處有期徒刑五月，如易科罰金
    以新台幣一千元折算一日確定，於97年7月1日易科罰金執行
    完畢，詎猶不知悛悔，明知愷他命（katamine，俗稱K他命
    ），係毒品危害防制條例第2條第2項第3款所列之第三級毒
    品，依法不得持有純質淨重20公克以上，竟基於持有第三級
    毒品愷他命之犯意，於99年8月4日23時許，在基隆市國道一
    號基隆交流道匝道附近某處，以新臺幣（下同）30,000元之
    價格，向真實姓名年籍不詳、綽號「黑人」之成年人購得如
    附表編號一所示之愷他命5包而持有之。
二、曾裕翔明知MDMA【3,4-亞甲基雙氧甲基安非他命（3,4-Meth
    ylenedioxy methamphetamine），俗稱搖頭丸】係屬毒品危
    害防制條例第2條第2項第2款所規定之第二級毒品，而MDMA
    屬安非他命類，亦為藥事法第22條第1款所稱之禁藥，依法
    不得轉讓，竟基於轉讓禁藥MDMA之犯意，於99年8月5日凌晨
    1 時許，在新北市○○區○○路與龍泉街交岔路口附近，以
    32,000元之代價，向真實姓名、年籍不詳綽號「維恩」之成
    年人購得ＭＤＭＡ成分之淡綠色圓形藥錠80顆（摻雜有微量
    甲基安非他命、愷他命成分），旋於同日凌晨二時許，攜至
    新北市○○區○○路二段282號「簡愛國際旅棧」某房間內
    ，除供自己施用外（所涉施用第二級毒品部分，另經原審法
    院以99年毒聲字第606號裁定送觀察、勒戒後，認無繼續施
    用之傾向，而經臺灣臺北地方法院檢察署檢察官以99年度毒
    偵字第3007號為不起訴處分確定），並同時無償轉讓不詳數
    量之上開MDMA藥錠予真實姓名年籍不詳綽號「小楊」之成年
    男子及其同行之真實姓名年籍不詳之成年女子三人施用。嗣
    於翌（6）日21時10分許，曾裕翔駕車行經臺北市萬華區○
    ○○路與漢口街交岔路口，因違規停車，為警攔檢盤查時察
    覺有異，經其自願性同意搜索，當場扣得如附表所示之物，
    始循線查悉上情。
三、案經臺北市政府警察局萬華分局報告臺北地檢署檢察官偵查
    起訴。
    理  由
壹、證據能力說明
    按被告以外之人於審判外之言詞或書面陳述，除法律有規定
    者外，不得作為證據；又被告以外之人於審判外之陳述，雖
    不符合同法第159條之1至第159條之4之規定，但經當事人於
    審判程序同意作為證據，法院審酌該言詞陳述或書面陳述作
    成時之情況，認為適當者，亦得為證據，刑事訴訟法第159
    條第1項及第159條之5第1項分別定有明文。經查，本判決所
    引用被告以外之人於審判外之陳述，固為傳聞證據，然檢察
    官、被告曾裕翔及其選任辯護人於本院準備程序、審理時均
    表示同意作為證據（見本院卷第46至47頁、第81至83頁），
    本院審酌上開證據資料製作時之情況，尚無違法不當及證明
    力明顯過低之瑕疵，亦認為以之作為證據應屬適當。揆諸前
    開規定，依刑事訴訟法第159條之5規定，認前揭證據資料均
    有證據能力。
貳、實體部分
一、事實欄一持有第三級毒品愷他命犯行部分：
（一）上開事實，業據被告於警詢、偵查、原審及本院準備程序
      及審理時坦白承認（見偵查卷第9至11頁、第42至43頁、
      第47至48頁、原審卷第33、107頁、本院卷第44至45頁、
      第77頁），核與證人即查獲員警李維哲於本院審理時證述
      情節相符（見本院卷第78頁），復有台北市政府警察局保
      安警察大隊搜索扣押筆錄、扣押物品目錄表、扣案物品照
      片附卷可查（見偵查卷第20至22頁、第28頁、第31至32頁
      ）；而為警查獲米白色及黃色結晶5包經送鑑定結果，檢
      出第三級毒品愷他命成分，驗前淨重98.8790公克，取樣
      0.3490公克，驗餘淨重98.53300公克，純度為73.8%，純
      質淨重為72.9727公克，此有交通部民用航空局航空醫務
      中心99年12月6日航藥鑑字第0000000號、第0000000Ｑ號
      鑑定書在卷可稽（見偵卷第66、67頁），並有扣案含愷他
      命成分之米白色及黃色結晶5包可資佐證，是由上開補強
      證據，足認被告前開任意性自白核與事實相符，堪以採信
      。綜上，被告持有愷他命純質淨重20公克以上之犯行，事
      證明確，犯行堪以認定。
（二）被告及辯護人雖於本院主張：被告在警方未發覺前主動坦
      承小客車駕駛座下另藏放有第三級毒品4包，符合自首之
      規定云云。惟按刑法第62條前段所定自首減刑，係以對於
      未發覺之犯罪，在有偵查犯罪職權之公務員知悉犯罪事實
      及犯人之前，向職司犯罪偵查之公務員坦承犯行，並接受
      法院之裁判而言。而所謂發覺，不以有偵查犯罪之機關或
      人員確知其人犯罪無誤為必要，僅須有確切之根據得為合
      理之可疑者，亦屬發覺（最高法院99年度台上字第39  49
      號判決意旨參照）。經查關於本件毒品查獲情形，證人即
      查獲警員李維哲於本院審理時證稱：案發當天我們巡邏經
      過該處，看見被告駕駛的車輛停在路口，我們下車要將他
      勸離，他窗戶搖下來，我們看到他排檔稈那邊有壹包白色
      的粉末，我們有問他，他說是Ｋ他命，他們請他下車，我
      們繼續問他車上還有沒有其他違禁物品，他說車子駕駛座
      下面還有其他的毒品，他自己從駕駛座下面把毒品拿出來
      ，之後才對車子進行搜索，除被告自己拿出來的毒品及分
      裝袋外，沒有搜到其他違禁物品。（問：當時看到排擋桿
      上面的白色粉末，有懷疑是毒品嗎？）有懷疑才會問他。
      （問：當時在牌擋桿上面看到白色粉末，是否就是第三級
      毒品Ｋ他命？）是。（問：被告後來主動從駕駛座下方拿
      出其他毒品時，有告知所持有的為何種毒品？）沒有講，
      是他拿出來後，我們用目視的看到是第二級毒品搖頭丸及
      第三級毒品Ｋ他命等語（見原審卷第78至79頁）明確，且
      與證人趙曉雲於警詢證述員警查獲之過程互核相符（見偵
      查卷第12頁反面），復為被告所不爭執，證人李維哲前開
      所述當可採信。本件員警於盤查被告過程中既已目視被告
      車內牌檔桿旁放置第三級毒品愷他命壹包，發覺被告持有
      第三級毒品犯行，據此跡證，查獲員警顯已可產生相當合
      理之懷疑，被告涉犯持有毒品、施用毒品等犯行，而為現
      行犯，並逕行搜索被告身體及所使用之交通工具，此由承
      辦員警命被告下車，接續詢問被告車上尚有無其他違禁物
      品，並對被告身體及該車實施附帶搜索等情即明，此與一
      般「單純主觀之懷疑」迥異，故被告之犯罪，既經承辦員
      警發覺，縱被告於警方實施搜索前告知尚有其他毒品愷他
      命藏放於小客車內，並配合員警自動交出，然因其持有第
      三級毒品愷他命犯罪既已經員警發覺，亦不符自首所謂「
      未發覺」之要件，難依自首規定寬減其刑，被告及辯護人
      前開辯解與辯護意旨均非可採。
二、事實欄二轉讓禁藥犯行部分
（一）訊據被告固坦承於99年8月5日凌晨1時許，在新北市○○
      區○○路與龍泉街交岔路口附近，以32,000元之代價，向
      真實姓名年籍不詳綽號「維恩」之成年人購得內含甲基安
      非他命、ＭＤＭＡ、愷他命等成分之淡綠色圓形藥錠80顆
      ，並有於同日2時許，攜至簡愛國際旅棧某房間內，將其
      中15顆淡綠色圓形藥錠交付綽號「小楊」，並與「小楊」
      及其他在場之成年女子3人一起施用毒品之事實，惟矢口
      否認有何轉讓禁藥之犯行，辯稱：「小楊」即是吳振瑋，
      當初是吳振瑋說要跟我合資購買上開藥錠，吳振瑋在馬祖
      上班，他說生日要一起玩，所以要合購，他說要15顆，所
      以我就去向「維恩」買了80顆，每顆購得的價格是400元
      ，吳振瑋之前已給我6000元，99年8月5日2時許在簡愛國
      際旅棧某房間有把15顆藥錠交給吳振瑋，至於在場的其餘
      3 名成年女子是吳振瑋請來的，我不認識，也沒有提供藥
      錠給該3名女子施用云云。
（二）惟查，被告於99年8月6日21時10分許駕駛車號GI-6155號
      小客車在臺北市萬華區○○○路與漢口街交岔路口，因紅
      線違規停車，為警攔檢盤查，當場於上開小客車內扣得附
      表所示之物及分裝袋16個、電子磅秤1個等物，業經被告
      坦認在卷，且有台北市政府警察局保安警察大隊搜索扣押
      筆錄、扣押物品目錄表、扣案物品照片附卷可稽（見偵查
      卷第20至22頁、第28頁、第31至32頁），而其中扣案如附
      表編號三所示之淡綠色圓形藥錠一包，經送鑑定結果，檢
      出第二級毒品ＭＤＭＡ成分及微量第二級毒品甲基安非他
      命、第三級毒品愷他命等成分，驗前淨重18.15公克，取
      樣0.48公克，驗餘淨重為17.67公克，測得MDMA純度約為
      44﹪、驗前純質淨重約7.98公克，愷他命純度約7﹪，驗
      前純質淨重約1.27公克乙節，有內政部警政署刑事警察局
      99年9月27日刑鑑字第0990129408號鑑定書附卷可查（見
      偵查卷第58頁），且有關前開扣案之MDMA淡綠色圓形藥錠
      來源，係被告於99年8月5日1時許，在新北市○○區○○
      路與龍泉街交岔路口附近，以32000之價格向真實姓名年
      籍不詳綽號「維恩」之成年人一次購入該藥錠80顆等情，
      亦為被告所是認，並有扣案淡綠色圓形藥錠1包可資佐證
      ，前開事實首堪認定。
（三）又被告為幫友人慶生，而一次購入大量MDMA藥錠，並於事
      實欄二所載時地無償提供前揭MDMA藥錠（摻雜微量甲基安
      非他命、愷他命成分）數顆予綽號「小楊」及其他同行3
      名成年女子施用之事實，業據被告於警詢、偵查時坦白承
      認。其於警詢時供稱：為警查獲時所扣得如附表編號三所
      示藥錠都是我的，那是我在99年8月5日1時許在新北市○
      ○區○○路與龍泉街交岔路口以32,000元向「維恩」買了
      80顆，買這些是因為過幾天有三個朋友要過生日，我要拿
      給他們施用，所以才存錢買那麼多毒品，因為一次買比較
      便宜，我拿毒品給我朋友都是無償提供，我不會向他們收
      錢，買了毒品後，我在99年8月5日2時許在新北市○○區
      ○○路上的簡愛汽車旅館內吃約1顆半等語（見偵查卷第9
      頁至第11頁參照）；於99年8月7日偵訊時供稱：扣案如附
      表編號三所示藥錠是我在99年8月5日1時許在新北市○○
      區○○路與龍泉街交岔路口向「維恩」買的，我當時總共
      買了80顆，價格是32000元，買這麼多是因為八月有三個
      朋友生日，說要一起玩，我想說買多一點比較便宜，可以
      請大家施用，我沒有賣毒品，因為我的朋友大多是一些小
      妹妹，沒有收入，一年一次，我想請他們用；購得這80顆
      藥錠後，我在99年8月5日2時許在土城的汽車旅館內開派
      對，當時「小楊」有帶三個我不認識的女孩子來，在汽車
      旅館內我有請他們一起施用這些藥錠，我承認無償轉讓毒
      品的犯行等語（見偵查卷第42頁、第43頁）；於99年9月
      14日偵訊時，再供稱：扣案如附表編號三所示之藥錠是我
      出錢在土城跟「維恩」買的，買這些是因為八月份有3個
      朋友生日，我要與他們一起用；買了毒品後，在被查獲的
      前一天晚上，我在土城的簡愛汽車旅館內，有請幾位好朋
      友施用這些藥錠等語（見偵查卷第47頁、第48頁參照）。
（四）復查，被告於99年8月6日經警採尿送驗結果，確實經檢出
      ＭＤＭＡ、ＭＤＡ、愷他命陽性反應，此有臺北市政府警
      察局偵辦毒品案件尿液檢體委驗單、臺灣尖端先進生技醫
      藥股份有限公司99年8月20日濫用藥物檢驗報告一紙在卷
      可稽（偵查卷第61頁、第62頁參照），堪認被告自承其於
      99年8月5日凌晨2時許，與「小楊」等人在簡愛國際旅棧
      某房間內開派對時，有施用上開MDMA藥錠乙節非虛。再參
      酌被告於警詢時供稱：伊平均一個月吃1次ＭＤＭＡ，最
      後一次是在99年8月5日2時許在土城區○○路○段282號「
      簡愛汽車旅館內」約吃一顆半等語（見偵查卷第10頁），
      於偵查時供稱：ＭＤＭＡ只有用1次，一個人一天用2顆就
      夠了等語（見偵查卷第48頁），於原審供稱：伊先前曾買
      過5次ＭＤＭＡ，每次大概都是買10顆，半個月到一個月
      買一次，因為夠用就好了等語（見原審卷第109至110頁）
      ，於本院供稱：當天在簡愛汽車旅館施用ＭＤＭＡ藥錠
      1.5顆等語（見本院卷第65頁），可知案發當時被告雖有
      施用ＭＤＭＡ之惡習，惟僅屬偶而、少量施用該毒品，案
      發前於上址「簡愛國際旅棧」房間內亦僅施用1.5顆藥錠
      無誤。則被告本次改變其過往習慣，一次付出高額成本購
      入80顆ＭＤＭＡ藥錠，顯非單純供己施用，參以被告於購
      買翌日為警查獲時，其向維恩所購入之MDMA藥錠僅剩餘65
      顆（被告辯稱其中15顆藥錠已交付證人吳振瑋部分，並非
      可採，見後述理由），更徵被告於警詢、偵查時供稱一次
      購買大量之MDMA藥錠，是因為朋友過生日，買多一點毒品
      請朋友施用，99年8月5日2時許在土城汽車旅館聚會時，
      已無償提供該藥錠給小楊、3個女孩子施用等情並非虛構
      ，堪認被告前開警偵訊之自白確與事實相符，當可採信。
（五）被告雖以前揭情詞置辯，惟查，觀諸被告前開警詢、偵訊
      歷次供述，均表示係因8月份有3位友人過生日，欲無償供
      友人施用，始一次購買80顆ＭＤＭＡ藥錠，並於購入當日
      於簡愛國際旅棧某房間內無償供「小楊」及其同行真實姓
      名、年籍不詳之3名女性友人施用等情，已如前述，從未
      提及與「小楊」合資購買毒品之辯解，更未明確表示「小
      楊」究竟為何人；嗣於原審準備程序時，始翻異前詞改稱
      係與「小楊」合購毒品，並稱「小楊」即為吳振瑋，使用
      之行動電話為0000000000號云云（見原審卷第33、34頁）
      ，其前後供述不一，是否可採，已非無疑；且證人即吳振
      瑋於本院審理時到庭證稱：99年7月4日前後一個禮拜某日
      ，當時我人在外島，被告打電話跟我聯絡，他看我壓力大
      ，問我有沒有辦法回來放鬆一下心情，我不確定是否可以
      排假回來，我跟他說你看怎麼安排就怎麼安排，我說不確
      定買幾顆，錢回來之後再給你，後來工作上關係就一直沒
      有回來，被告就沒有交搖頭丸給我，我有跟被告說沒辦法
      排假回來，他說沒關係，他沒有跟我要過錢，我綽號不是
      小楊等語（見本院卷第79、80頁），可見證人吳振瑋並非
      「小楊」之人，案發前被告從未有交付15顆MDMA藥錠予證
      人吳振瑋之事，參以被告對於證人吳振瑋前開證言，除表
      示無意見外，並供稱當天在簡愛汽車旅館有小楊及他帶去
      三個女子，我們幾個在那裡吸搖頭丸，吳振瑋來一下就走
      了，他沒有吸，他們施用之毒品是我準備的等語（見本院
      卷第80、84頁），益見被告辯稱當日在汽車旅館內有交付
      「小楊」即吳振瑋合購之15顆藥錠云云，顯係事後脫罪卸
      責之詞，實無足採。
（六）本件依被告於警詢、偵訊時之自白、扣案如附表編號三所
      示之物及前揭內政部警政署刑事警察局鑑定書、臺灣尖端
      先進生技醫藥股份有限公司濫用藥物檢驗報告各一紙等補
      強證據，可徵被告於99年8月5日2時許在新北市○○區○
      ○路二段282號「簡愛國際旅棧」某房間內，除有施用第
      二級毒品MDMA外，並同時轉讓數量不詳第二級毒品MDMA藥
      錠予真實姓名年籍不詳綽號「小楊」之成年男子及其同行
      之真實姓名年籍不詳之成年女子三名施用等情，核屬真實
      。被告嗣後猶空言否認有此部分犯行，自非可採。被告有
      此部分轉讓禁藥犯行，亦堪認定。
三、綜上所述，本件事證已臻明確，被告有持有第三級毒品愷他
    命逾二十公克及轉讓禁藥犯行，均堪認定，應依法論科。
四、論罪科刑之依據
（一）按愷他命係屬毒品危害防制條例第2條第2項第3款所定之
      第三級毒品，不得非法轉讓、持有純質淨重於20公克以上
      。查被告曾裕翔持有之愷他命，經鑑驗後純質淨重為72.9
      727公克，已達同條例第11條第5項所定純質淨重20公克以
      上，是核被告就事實一所為，係犯毒品危害防制條例第11
      條第5項之持有第三級毒品純質淨重20公克以上罪。又按
      檢察官所起訴之全部事實，經法院審理結果認為一部不能
      證明犯罪或行為不罰時，僅於判決理由內說明不另為無罪
      之諭知，毋庸於主文內為無罪之宣示，此為犯罪事實之一
      部縮減；至於刑事訴訟法第三百條所規定，有罪之判決，
      得就起訴之犯罪事實，變更檢察官所引應適用之法條者，
      係指法院在事實同一之範圍內，不變更起訴之犯罪事實，
      亦即在不擴張及減縮原訴之原則下，於不妨害基本社會事
      實同一之範圍內，始得自由認定事實，適用法律，二者不
      能混為一談，最高法院92年度臺上字第1841號判決意旨可
      資參照。公訴意旨係認被告就事實一之犯行，係犯毒品危
      害防制條例第5條第3項之意圖販賣而持有第三級毒品罪嫌
      ，惟經本院審理後，認並無法證明被告有何意圖販賣而持
      有之犯行，是就此部分，係屬犯罪事實之減縮，僅於理由
      說明，不另為無罪之諭知（詳後述理由）。
（二）次按MDMA係屬毒品危害防制條例第2條第1項第2款所定之
      第二級毒品，且業經行政院衛生署公告禁止製造、調劑、
      輸入、輸出、販賣或陳列之毒害藥品，而認屬藥事法所規
      定之禁藥。而藥事法第83條第1項係於93年4月21日修正公
      布，並自同年月23日起施行，為毒品危害防制條例之後法
      ，且藥事法第83條第1項之法定刑為7年以下有期徒刑，得
      併科新臺幣500萬元以下罰金，與毒品危害防制條例第8條
      第2項之法定刑為6月以上，5年以下有期徒刑，得併科新
      臺幣70萬元以下罰金相較後，以藥事法第83條第1項之法
      定刑為重。又以毒品之範圍尚包括影響精神物質與其製品
      ，而藥事之管理，亦非僅止於藥品之管理，毒品未必均係
      經公告列管之禁藥，禁藥亦非必均為毒品，毒品危害防制
      條例與藥事法二者，並無必然之特別法與普通法關係，是
      除有轉讓之第二級毒品達毒品危害防制條例第8條第6項之
      一定數量（按行政院於93年1月7日公布「轉讓持有毒品加
      重其刑之數量標準」，其第2條第2款規定轉讓、持有第二
      級毒品淨重10公克以上，應加重其刑至二分之一，嗣為配
      合毒品危害防制條例第11條條文於98年5月20日修正，乃
      於98年11月20日更名為「轉讓毒品加重其刑之數量標準」
      ，其第2條第2款仍規定轉讓第二級毒品淨重10公克以上，
      加重其刑至二分之一），經依法加重後之法定刑較藥事法
      第83條第1項之法定刑為重之情形外，因藥事法第83 條第
      1項為後法，且為重法，二者有法條競合關係，應優先適
      用藥事法處罰（此有最高法院97年度台非字第397號、98
      年度臺上字第5362號、98年度臺上字第3490號判決、臺灣
      高等法院暨所屬法院94年法律座談會刑事類提案第8號結
      論意旨可參）。而本件被告轉讓予小楊、不詳姓名成年女
      子等人之MDMA數量僅供該次施用，衡情其數量應不致逾淨
      重10公克，且卷內並無積極證據證明被告轉讓之MDMA  藥
      錠實際淨重為何，依罪疑唯輕原則，應從被告有利之認定
      ，即認為該次轉讓之MDMA毒品淨重並未逾10公克，故核被
      告就事實二部分所為，係犯藥事法第83條第1項之轉讓禁
      藥罪。至於被告購入之MDMA藥錠經檢驗結果，固摻有微量
      第三級毒品愷他命成分，但尚無證據證明被告主觀上已知
      悉上情，依所知所犯之原則，即不能遽認被告另有轉讓第
      三級毒品犯行，附此說明。又被告轉讓MDMA高度行為既已
      適用藥事法加以處罰，而藥事法並無處罰持有禁藥之行為
      ，被告持有MDMA之低度行為，基於法律不得割裂適用原則
      ，即不能另論毒品危害防制條例第11條第2項之持有第二
      級毒品罪。被告同時轉讓禁藥予小楊、3名不詳姓名年籍
      之成年女子等人，係以一行為觸犯數罪名，為同種想像競
      合犯，僅論以一罪。
（三）又被告有如事實欄所示刑之宣告及執行情形，此有本院被
      告前案紀錄表一份在卷可稽，其於有期徒刑執行完畢後，
      5年以內故意再犯有期徒刑以上之罪，均為累犯，均應依
      刑法第47條第1項規定，加重其刑。
五、原審以被告犯罪事證明確，據以論罪科刑，固非無見。惟查
    ：（一）被告轉讓ＭＤＭＡ之高度行為既已適用藥事法加以
    處罰，則其因轉讓而持有ＭＤＭＡ之低度行為，即不能再行
    割裂適用毒品危害防制條例之規定論處（最高法院82年度臺
    上字第4076號、第6613號判決意旨參照），藥事法既無處罰
    持有禁藥之行為，原審就被告持有ＭＤＭＡ之低度行為仍論
    以「應為轉讓之高度行為所吸收」，即有未洽。（二）又關
    於扣案毒品MDMA，原判決依毒品危害防制條例第18條第1項
    前段沒收銷燬，亦有未合（理由詳後述）。（三）再被告持
    有之第三級毒品愷他命驗餘淨重為98.5300公克，有前開毒
    品鑑定書在卷可查，原判決主文、事實、理由欄所引用之附
    表編號一毒品愷他命之數量記載為「驗餘淨重98.8790公克
    」，顯與上開卷證資料未合，亦欠允當。（四）另原判決據
    上論斷欄漏載「刑法第47條第1項」、「刑法第38條第1項第
    2款」等法條，同有疏漏。檢察官上訴意旨認：被告持有毒
    品數量極為龐大，客觀上並非僅供己施用完畢之數量，且被
    告供述每次施用毒品之重量已超過致死劑量，不足採信，被
    告顯具有販賣毒品之意圖，被告應成立意圖販賣而持有第三
    級毒品罪等語。惟依卷存資料，尚無證據足資認定被告有販
    賣之意圖（詳後述），故檢察官上訴並無理由，又被告以前
    詞上訴否認部分犯罪，雖無理由，已如前述，惟原判決既有
    上揭可議之處，仍屬無可維持，自應由本院將原判決撤銷改
    判。
六、爰審酌被告前有毒品犯罪紀錄，素行不佳，本次持有第三級
    毒品愷他命之數量非微，更一次轉讓ＭＤＭＡ禁藥予四名成
    年男女施用，助長毒品流通，對社會治安造成危害，犯罪後
    雖曾坦承犯行，然於經起訴後即翻異前詞，矢口否認犯行，
    難認其確實有悔意，兼衡被告犯罪之動機、目的、智識程度
    、犯罪後坦承部分犯行之態度等一切情狀，分別量處如主文
    第二項所示之刑，並定其應執行之刑。
七、沒收部分：
（一）查毒品危害防制條例第18條第1項前段之規定，應予沒收
      銷燬之毒品，以經查獲之第一、二級毒品為限。再毒品依
      其成癮性、濫用性及對社會危害性，共分為四級，施用或
      持有第三、四級毒品，因其可罰性較低，該條例除就持有
      第三、四級毒品純質淨重20公克以上設有處罰規定外，未
      另設處罰之規定，然鑑於第三、四級毒品均係管制藥品，
      特於同條例第11條之1明定無正當理由，不得擅自持有；
      第18條第1項後段復規定查獲之第三、四級毒品，無正當
      理由而擅自持有者，均沒入銷燬之，從而，依同條例第18
      條第1項後段應沒入銷燬之毒品，專指查獲施用或持有之
      第三、四級毒品，但不構成犯罪行為者而言，如持有第三
      級毒品純質淨重20公克以上者，既屬同條例相關法條明文
      規定處罰之犯罪行為，即非該條項應依行政程序沒入銷燬
      之範圍，而同條例對於犯持有第三級毒品純質淨重20公克
      以上罪所查獲之毒品之沒收，並無特別規定，但該行為既
      已構成犯罪，則該毒品即屬不受法律保護之違禁物，自應
      回歸刑法之適用，依刑法第38條第1項第1款之規定沒收之
      （最高法院96年度臺上字第884號、99年度臺上字第338號
      判決意旨參照）。查扣案如附表編號一所示之物，經鑑驗
      結果含愷他命成分，純質淨重達72.9727公克，已如前述
      係屬違禁物，不問屬於犯人與否，應依刑法第38條第1項
      第1款之規定沒收（至鑑驗用罄之第三級毒品愷他命部分
      ，既已滅失，自無庸再予以宣告沒收）。另附表編號二所
      示包裝上開愷他命之塑膠袋5個，係被告所有，核其用途
      係用以包裹毒品，具防止裸露、逸出及潮濕之功用，為便
      利被告持有毒品所用之物，爰依刑法第38條第1項第2款之
      規定宣告沒收。
（二）扣案如附表編號三所示之物，經送鑑驗後，檢出ＭＤＭＡ
      成分及微量甲基安非他命、愷他命成分，亦如上述，惟按
      科刑判決所適用之法律，無論係對主刑、從刑或刑之加重
      、減輕與免除等事項，除法律別有規定外，均應本統一性
      及整體性之原則而適用之，不容與主刑所適用之法律任意
      割裂而適用其他法律。被告轉讓MDMA犯行，既依法條競合
      擇一適用藥事法第83條第1項論處被告罪刑，則扣案附表
      編號三之MDM A藥碇（尚未經主管機關依藥事法第79條第1
      項規定沒入銷燬滅失），為藥事法第22條第1項第1款所稱
      之禁藥，係屬違禁物，應依刑法第38條第1項第1款規定，
      宣告沒收，不得割裂適用毒品危害防制條例第18條第1項
      前段沒收銷燬之。至扣案如附表編號四所示之塑膠袋1個
      ，係用以包裝上開ＭＤＭＡ藥錠之空包裝袋，為被告所有
      ，亦據其供陳在卷，該包裝袋有防止毒品裸露、逸出及潮
      濕之功用，並便於分裝、攜帶毒品，便於被告非法轉讓第
      二級毒品所用之物，爰依刑法第38條第1項第2款之規定併
      予宣告沒收。
（三）至其餘扣案之電子磅秤1具及分裝袋16個，雖均係被告所
      有，然乏證據證明供其為本案犯罪所用之物，又非違禁物
      ，爰均不予宣告沒收。
八、關於意圖販賣而持有不另為無罪之諭知部分：
（一）公訴意旨另以：被告曾裕翔係意圖販賣第三級毒品愷他命
      ，而持有如附表編號一所示內含愷他命成分之米白色及黃
      色結晶五包（驗前淨重98.8790公克，鑑驗使用0.3490公
      克，驗餘淨重98.5300公克，純質淨重72.9727公克），因
      認被告涉犯毒品危害防制條例第5條第3項之意圖販賣而持
      有第三級毒品罪嫌等語。
（二）按事實之認定，應憑證據，如未能發現相當證據，或證據
      不足以證明，自不能以推測或擬制之方法，以為裁判基礎
      。而認定犯罪事實應依證據，為刑事訴訟法所明定，故被
      告否認犯罪事實所持之辯解，縱屬不能成立，仍非有積極
      證據足以證明其犯罪行為，不能遽為有罪之認定。且認定
      犯罪事實所憑之證據，雖不以直接證據為限，間接證據亦
      包括在內；然無論直接或間接證據，其為訴訟上之證明，
      須於通常一般之人均不致於有所懷疑，而得確信其為真實
      之程度者，始得據之為有罪之認定，倘其證明尚未達到此
      一程度，而有合理性懷疑之存在時，即無從為有罪之確信
      （最高法院40年台上字第86號、30年上字第1831號、76年
      台上字第4986號判例意旨參照）。復按毒品危害防制條例
      之販賣毒品罪、意圖販賣而持有毒品罪及持有毒品罪，皆
      以持有毒品為其基本事實；其區別標準，在於取得或持有
      毒品之始，有無販賣營利之意圖為斷；販賣毒品罪，不以
      販入毒品後，復行賣出為必要，凡行為人基於營利之目的
      ，而將毒品販入或賣出，有一於此，其犯罪即已完成；意
      圖販賣而持有毒品罪，乃行為人以意圖販賣營利以外之原
      因而持有毒品，其後始起意營利販賣；若行為人於持有毒
      品之始終，均無販賣營利之意圖，則僅屬單純持有毒品犯
      行；故於行為人持有毒品並未賣出即遭查獲之情形，其持
      有之毒品，是否基於販賣營利之意思而販入，攸關應否成
      立販賣毒品、意圖販賣而持有毒品、甚或單純持有毒品罪
      責之判斷，事實審法院對於此項主觀意圖之有無，自應以
      積極之證據證明，始為適法（最高法院99年度台上字第
      770號判決意旨參照）。
（三）本件公訴人認被告涉犯毒品危害防制條例第5條第3項之意
      圖販賣而持有第三級毒品罪嫌，無非係以扣案如附表編號
      1、2所示之物，扣案之電子磅秤1具及分裝袋16個、交通
      部民用航空局航空醫務中心99年12月6日航藥鑑字第09973
      87號、第0000000Ｑ號鑑定書及毒品蒐證照片等件資為論
      據。訊據被告於本院審理時，固坦承持有扣案如附表編號
      一所示、內含愷他命成分之米白色及黃色結晶5包之事實
      ，惟堅詞否認有意圖販賣而持有第三級毒品之犯行，辯稱
      ：本案扣案之愷他命係伊買來要供自己施用的，伊的體質
      與常人有異，愷他命用量較大，且一次買大量會比較便宜
      才會買那麼多，並非基於意圖販賣而持有大量愷他命等語
      。
（四）經查：
  １、被告於99年8月4日23時許，在基隆市國道一號基隆交流道
      匝道附近某處，以三萬元之代價，向真實姓名、年籍不詳
      、綽號「黑人」之成年人購得如附表編號一所示毒品愷他
      命而持有之，嗣為警查獲等事實，業據本院認定如前，且
      扣案如附表編號一所示之物，經送驗結果，確含第三級毒
      品愷他命之成分，然此客觀上僅能證明被告持有第三級毒
      品純值淨重達法定數量20公克以上之犯行，尚難遽斷被告
      主觀上有意圖販賣之犯意。故被告持有毒品愷他命後是否
      因而生販賣之意圖等情，仍須有積極證據證明。
  ２、又被告為警查獲後所採集之尿液，經送臺灣尖端先進生技
      醫藥股份有限公司以酵素免疫分析法（ＥＩＡ）初步檢驗
      及氣相層析質譜儀（ＧＣ／ＭＳ）確認檢驗，均呈愷他命
      （Ｋｅｔａｍｉｎｅ）陽性反應，此有臺北市政府警察局
      偵辦毒品案件尿液檢體委驗單、臺灣尖端先進生技醫藥股
      份有限公司99年8月20日濫用藥物檢驗報告各一紙在卷可
      證（見偵查卷第61、62頁），是被告辯稱伊有施用愷他命
      ，並非子虛。被告辯稱因染有施用毒品惡習，為避免分次
      購買增加警方查獲之風險，與黑人接洽之結果，因貪求以
      低價購入大量毒品，而以3萬元價格一次購得大量毒品持
      有之，尚與常情無悖。又毒品之施用量及施用頻率，依個
      人特質、習慣不同而有所差異，各次購買之毒品數量、品
      質，亦無任何規律、限制，因雙方資力、情誼、可提供數
      量、市場行情及查緝嚴謹與否之不同迭生差異，且若施用
      者本身有資力，自可一次購入大量毒品以求取得較優惠之
      價格，非無可能，據此可知，購入毒品數量的多寡，與是
      否供販賣營利，並無絕對之關連，仍應參酌其他證據以定
      之。
  ３、再遍觀卷存資料，並無任何人證或物證足資認定被告購入
      毒品後有販賣牟利之意圖，且未查有任何可疑與被告販賣
      毒品有關之帳冊、名單等書面資料，況持有毒品之原因不
      止一端，或因製造、運輸而持有，或因意圖販賣而持有，
      或因轉讓而持有，或因施用而持有，甚至僅單純持有毒品
      等均有可能，此觀毒品危害防制條例就上開各情而各異其
      規定可見端倪，公訴人僅以被告持有毒品數量甚多即認被
      告涉有販賣毒品之意圖，惟就被告如何產生販賣意圖及將
      以何種價格、方法、地點、售賣何人、售賣之計畫與內容
      皆未指出證明，且警察僅係查獲被告持有毒品，並未查獲
      被告確有販賣或意圖販賣毒品之情事，基上，尚難僅因被
      告買入大量毒品，即遽認被告於持有毒品後生販賣之主觀
      犯意。
  ４、公訴人雖另以被告為警查獲時，尚扣得電子磅秤1具及分
      裝袋16個，顯見其具有販賣意圖等語，惟查，被告供稱：
      該電子磅秤係伊所有，為免購買毒品時遭人偷斤減量所用
      ，而分裝袋係伊購得毒品時藥頭所給等語，本院審酌毒品
      交易為法令所禁止之事，政府查緝甚嚴，故其價格高昂，
      被告辯稱為免販毒者所交付之毒品份量不實，而自行準備
      電子磅秤等語，尚非無據；又本件扣案之分裝袋僅16個，
      並非大量，與一般販毒者經查獲時動輒查扣數10至數百個
      分裝袋之情尚有所不同，是亦難僅以此認定被告主觀上有
      販賣之意圖。
  ５、至於被告辯稱施用毒品之劑量，雖遠超過行政院衛生署管
      制藥品管理局函示一般人每次施用毒品之劑量及致死劑量
      ，此或有合理之懷疑可認被告持有之第三級毒品並非只供
      其個人單純施用或另有其他目的，惟仍須有其他佐證如被
      告有在尋找買主之監聽錄音或證人之檢舉，以證明被告確
      有販賣之意圖，本院尚難徒以被告辯稱施用毒品之劑量並
      非可採及持有毒品之數量較為龐大，率爾推認被告有販賣
      之意圖。末參以被告固自承案發當時收入不固定，存款餘
      額不多，充其量僅能證明案發當時被告經濟狀況不佳，仍
      難據此推測或擬制被告持有毒品後已生販賣之意圖。是依
      上揭說明，本案經勾稽比對被告所述各節，互核卷內事證
      ，至多僅得證明被告確持有第三級毒品愷他命之行為，尚
      乏何積極證據足以認屬意圖販賣而持有第三級毒品行為，
      自難據以為不利被告之認定。
（五）綜上所述，被告持有上揭毒品究否為販入後生販賣之意圖
      ，公訴人所舉之證據尚不足以使本院為被告有該主觀犯意
      之確信，自不能遽認被告確有被訴之意圖販賣而持有第三
      級毒品之犯行。此外，本件復查無其他積極證據證明被告
      有公訴人所指之犯行，揆諸上揭法律規定與說明，本應諭
      知無罪；惟檢察官所起訴之全部事實，經法院審理結果認
      為一部不能證明犯罪或行為不罰時，僅於判決理由內說明
      不另為無罪之諭知，是原審以本件公訴人既係認被告係於
      持有第三級毒品後而生販賣之意圖，則此部分犯行與本院
      前開認定被告持有法定數量20公克以上第三級毒品罪間，
      具高低度吸收之實質上一罪關係，爰就此部分不另為無罪
      之諭知，亦無違誤，併此說明。
據上論斷，應依刑事訴訟法第369條第1項前段、第364條、第299
條第1項前段，毒品危害防制條例第11條第5項，藥事法第83條第
1項，刑法第11條前段、第55條、第47條第1項、第38條第1項第1
款、第2項、第51條第5款，判決如主文。
本案經檢察官越方如到庭執行職務。
中    華    民    國   100    年    10    月    20    日
                  刑事第十八庭  審判長法  官  吳鴻章
                                      法  官  魏瑞紅
                                      法  官  汪梅芬
以上正本證明與原本無異。
如不服本判決，應於收受送達後10日內向本院提出上訴書狀，其
未敘述上訴之理由者並得於提起上訴後10日內向本院補提理由書
（均須按他造當事人之人數附繕本）「切勿逕送上級法院」。
                                      書記官  劉寶鈴
中    華    民    國   100    年    10    月    20    日
附錄法條
毒品危害防制條例第11條
持有第一級毒品者，處 3 年以下有期徒刑、拘役或新臺幣 5 萬
元以下罰金。
持有第二級毒品者，處 2 年以下有期徒刑、拘役或新臺幣 3 萬
元以下罰金。
持有第一級毒品純質淨重十公克以上者，處 1 年以上 7 年以下
有期徒刑，得併科新臺幣 1 百萬元以下罰金。
持有第二級毒品純質淨重二十公克以上者，處 6 月以上 5 年以
下有期徒刑，得併科新臺幣 70 萬元以下罰金。
持有第三級毒品純質淨重二十公克以上者，處 3 年以下有期徒
刑，得併科新臺幣 30 萬元以下罰金。
持有第四級毒品純質淨重二十公克以上者，處 1 年以下有期徒
刑，得併科新臺幣 10 萬元以下罰金。
持有專供製造或施用第一級、第二級毒品之器具者，處 1 年以
下有期徒刑、拘役或新臺幣 1 萬元以下罰金。
藥事法第83條
明知為偽藥或禁藥，而販賣、供應、調劑、運送、寄藏、牙保、
轉讓或意圖販賣而陳列者，處 7 年以下有期徒刑，得併科新臺
幣 5 百萬元以下罰金。
犯前項之罪，因而致人於死者，處 7 年以上有期徒刑，致重傷
者，處 3 年以上 12 年以下有期徒刑。
因過失犯第 1 項之罪者，處 2 年以下有期徒刑、拘役或科新臺
幣 30 萬元以下罰金。
第 1 項之未遂犯罰之。
附表：
┌──┬────┬─────────┬────────┐
│編號│物品名稱│ 數       量      │   備   註      │
│    │        │                  │                │
├──┼────┼─────────┼────────┤
│ 一 │米白色及│伍包（驗前淨重玖拾│檢出第三級毒品愷│
│    │黃色結晶│捌點捌柒玖零公克，│他命成分        │
│    │        │鑑驗使用零點參肆玖│                │
│    │        │零公克，驗餘淨重玖│                │
│    │        │拾捌點伍參零公克，│                │
│    │        │純質淨重柒拾貳點玖│                │
│    │        │柒貳柒公克）      │                │
│    │        │                  │                │
│    │        │                  │                │
├──┼────┼─────────┼────────┤
│ 二 │包裝上開│伍個              │被告所有        │
│    │米白色及│                  │                │
│    │黃色結晶│                  │                │
│    │所用之塑│                  │                │
│    │膠袋    │                  │                │
├──┼────┼─────────┼────────┤
│ 三 │淡綠色圓│壹包，陸拾伍顆    │檢出第二級毒品甲│
│    │形藥錠  │（驗前總淨重拾捌點│基安非他命、ＭＤ│
│    │        │壹伍公克，鑑驗使用│ＭＡ成分及第三級│
│    │        │零點肆捌公克，驗餘│毒品愷他命成分  │
│    │        │淨重拾柒點陸柒公克│                │
│    │        │）                │                │
├──┼────┼─────────┼────────┤
│ 四 │包裝上開│壹個              │被告所有        │
│    │淡綠色圓│                  │                │
│    │形藥錠所│                  │                │
│    │用之塑膠│                  │                │
│    │袋      │                  │                │
└──┴────┴─────────┴────────┘